【裁判字號】    91,訴,3962
【裁判日期】    920128
【裁判案由】    債務人異議之訴
【裁判全文】
臺灣臺中地方法院民事判決  九十一年度訴字第三九六二號
    原      告  乙○○
    訴訟代理人  甲○○
    被      告  丙○○
                        送台中.
右當事人間請求債務人異議之訴事件，本院判決如左：
    主      文
原告之訴駁回。
訴訟費用由原告負擔。
    事      實
甲、原告方面：
    原告未於最後言詞辯論期日到場，據其以前到庭所為之聲明、陳述如左：
  壹、聲明：鈞院九十一年執字第二四五八一號清償票款強制執行事件（下稱系爭強
      制執行事件）所為之強制執行程序應予撤銷。
  貳、陳述：
    一原告於日前接奉鈞院民事執行處函文，得悉鈞院受理系爭強制執行事件，而將
      原告所有之不動產予以查封，有鈞院囑託查封登記函可憑。
    二按「執行名義成立後，如有消滅或妨礙債權人請求之事由發生，債務人得於強
      制執行程序終結前，向執行法院對債權人提起異議之訴。如以裁判為執行名義
      時，其為異議原因之事實發生在前訴訟言詞辯論終結後者，亦得主張之」、「
      執行名義無確定判決同一之效力者，於執行名義成立前，如有債權不成立或消
      滅或妨礙債權人請求之事由發生，債務人亦得於強制執行程序終結前提起異議
      之訴」，強制執行法第十四條第一、二項定有明文。
    三本件被告以鈞院八十五年度促字第一二○二五號支付命令為執行名義向鈞院民
      事執行處聲請強制執行，經鈞院民事執行處以系爭強制執行事件承辦中，並已
      查封原告所有坐落台中縣太平市○○○段九三一地號土地一筆，現執行程序尚
      未終結，合先敘明。
    四惟查被告於系爭強制執行事件之執行名義所示請求債權業已時效消滅。蓋被告
      係持鈞院八十五年四月十八日核發之支付命令及八十五年五月二十三日核發之
      確定證明書為執行名義，然被告遲至九十一年七月十八日才具狀聲請強制執行
      ，依強制執行法規定，自取得執行名義（確定證明書）之日起算五年內不行使
      強制執行，被告之請求債權顯已罹於時效，換言之，債權即告消滅。依民法第
      一百四十四條第一項之規定，時效完成後原告自得拒絕給付。
    五為此，原告依首開條文規定，於強制執行終結前，提起本件債務人異議之訴，
      請求判決如聲明所示。
  參、證據：提出鈞院八十五年度促字第一二○二五號支付命令影本暨確定證明書影
      本、被告強制執行聲請狀影本及鈞院民事執行處囑託查封登記函影本各一份為
      證；並聲請鈞院調取鈞院八十五年度促字第一二○二五號支付命令聲請事件卷
      宗。
乙、被告方面：
  壹、聲明：請求駁回原告之訴。
  貳、陳述：本件執行名義係借款，而非票款，故無請求權罹於時效的問題。
丙、本院依職權調閱本院九十一年度執字第二四五八一號返還借款民事執行卷宗。
    理      由
一、本件原告未於最後言詞辯論期日到場，核無民事訴訟法第三百八十六條各款所列
    情形，爰依被告之聲請，由其一造辯論而為判決。
二、本件原告主張：被告以鈞院八十五年度促字第一二○二五號確定之支付命令為執
    行名義向鈞院民事執行處聲請強制執行，經鈞院民事執行處以系爭強制執行事件
    承辦中，並已查封原告所有之不動產，現系爭強制執行程序尚未終結之事實，業
    據提出本院八十五年度促字第一二○二五號支付命令影本暨確定證明書影本、被
    告強制執行聲請狀影本及本院民事執行處囑託查封登記函影本各一份為證；並經
    本院依原告聲請調取本院八十五年度促字第一二○二五號支付命令聲請事件卷宗
    ，及依職權調取本院九十一年度執字第二四五八一號返還借款民事執行卷宗查明
    屬實，復為被告所不爭執，應可信為真實。
三、原告復主張：被告係持本院八十五年四月十八日核發之支付命令及八十五年五月
    二十三日核發之確定證明書為執行名義，然被告遲至九十一年七月十八日才具狀
    聲請強制執行，依強制執行法規定，自取得執行名義（確定證明書）之日起算五
    年內不行使強制執行，是被告於系爭強制執行事件之執行名義所示請求債權業已
    時效消滅，原告於時效完成後自得依法拒絕給付等語；惟為被告所否認，並以：
    本件執行名義係借款，而非票款，故無請求權罹於時效的問題等語置辯。是兩造
    就被告於系爭強制執行事件之執行名義所示債權之請求權是否已罹於時效，及原
    告得否依法為時效抗辯而拒絕給付等節，爭執甚烈，應為本件首應審究之點。經
    查：
  (一)本件被告之被繼承人陳錫三係於八十五年四月十五日具狀聲請本院對原告及訴外
    人黃鈴玉核發系爭支付命令，而當時訴外人陳錫三所表明之原因事實為「查相對
    人（即原告及訴外人黃鈴玉）因急需用款，用承領公地及地上所種檳榔、果樹、
    農作物、農舍等向聲請人（即訴外人陳錫三）借貸新台幣壹佰萬元（如附件影本
    ），利息年息百分之六，違約金每佰元日息壹角計算，約定民國八十五年一月十
    五日清償，屆期相對人等不為清償．．．」等語，並提出其與原告暨訴外人黃鈴
    玉所簽立之土地、建築改良物抵押權設定契約書影本、訴外人黃鈴玉之台灣省台
    中縣專案承領公有土地證書影本及原告暨訴外人黃鈴玉所共同出具之抵押借款收
    據影本各一份為證，本院乃於八十五年四月十八日發給系爭支付命令，而原告及
    訴外人黃鈴玉於收受系爭支付命令後並未於法定期間提出異議，本院則於八十五
    年五月二十三日發給確定證明書等情，此業經本院依原告聲請調取本院八十五年
    度促字第一二○二五號支付命令聲請事件卷宗查核明確，堪信為真正。可見本件
    係訴外人陳錫三以其對原告及訴外人黃鈴玉之系爭一百萬元借款債權，依督促程
    序聲請本院發給系爭支付命令。是被告辯稱：系爭債權係借款，而非票款等語，
    應可採信。
  (二)再者，訴外人陳錫三於八十九年七月二十日死亡，被告為其繼承人之一，訴外人
    陳錫三之全體繼承人並於八十九年八月六日簽訂遺產分割契約書，由被告單獨繼
    承訴外人陳錫三對原告及訴外人黃鈴玉之系爭一百萬元借款債權乙節，有上開遺
    產分割契約書影本一份附於本院九十一年度執字第二四五八一號返還借款民事執
    行卷宗足稽。故被告以系爭支付命令為執行名義，聲請強制執行原告之不動產，
    於法自屬有據。
  (三)又按消費借貸返還請求權之時效，依民法第一百二十五條之規定，為十五年。再
    按消滅時效，因左列事由而中斷：．．．三起訴。左列事項，與起訴有同一效力
    ：一依督促程序，聲請發支付命令。．．．。復按時效中斷者，自中斷之事由終
    止時，重行起算。因起訴而中斷之時效，自受確定判決，或因其他方法訴訟終結
    時，重新起算。民法第一百二十九條第一項第三款、第二項第一款及第一百三十
    七條第一項、第二項亦分別定有明文。查本件被告對原告之消費借貸請求權自八
    十五年間支付命令確定時重新起算，須至一百年間始罹於消滅時效。是本件被告
    對原告之消費借貸返還請求權之時效既尚未完成，原告以時效完成為由拒絕給付
    ，顯屬無據。
四、從而，原告以系爭強制執行事件之執行名義成立後，有消滅或妨礙被告請求之事
    由發生為由，提起債務人異議之訴，請求撤銷系爭強制執行程序，為無理由，應
    予駁回。
五、據上論結，本件原告之訴無理由，依民事訴訟法第三百八十五條第一項前段、第
    七十八條，判決如主文。
中      華      民      國    九十二    年      一      月    二十八    日
                                    臺灣臺中地方法院民事第四庭
~B法      官  許秀芬
右正本證明與原本無異。
如不服本判決，應於判決送達後廿日之不變期間內，向本院提出上訴狀。
中      華      民      國    九十二    年      一      月    二十八    日
~B法院書記官


司法院資訊處製作；財團法人民間司法改革基金會備份。
